【裁判字號】    92,交上訴,41
【裁判日期】    920528
【裁判案由】    業務過失致死
【裁判全文】
臺灣高等法院高雄分院刑事判決                    九十二年度交上訴字第四一號
      上  訴  人  台灣高雄地方法院檢察署檢察官
      被      告  乙○○
      選任辯護人  蘇精哲  律師
右上訴人因被告業務過失致死案件，不服臺灣高雄地方法院九十一年度交訴字第一二
四號中華民國九十二年二月十一日第一審判決（起訴案號：臺灣高雄地方法院檢察署
九十年度偵字第一五七九八號、九十一年度偵字第三０八三號），提起上訴，本院判
決如左：
      主  文
原判決撤銷。
乙○○從事業務之人，因業務上之過失致人於死，處有期徒刑伍月，如易科罰金，以
參佰元折算壹日。
      事  實
一、乙○○考領有大型車駕駛執照，並以駕駛大貨車為業，係從事業務之人，曾於民
    國八十八年間因業務過失致死案件，經臺灣台南地方法院判處有期徒刑一年六月
    ，緩刑四年確定，仍不知警惕，復於緩刑期內之九十年八月二十一日上午七時十
    分許，本應注意車輛行駛時，駕駛人應注意車前狀況，並隨時採取必要之安全措
    施，而當時天氣晴朗、日間自然光線、視距良好、路面乾燥、無障礙或其他缺陷
    ，依其智識、能力，亦無不能注意之情事，竟疏未注意，駕駛車號ＫＺ—四二二
    號藍色貨櫃曳引車後掛車號ＮＴ—０六號尾車，上載二只二十尺貨櫃（顏色前綠
    、後白），其中一只係空櫃，總重三十五公噸，以七十公里時速在外側車道沿國
    道一號高速公路北向行駛，途經該路段三四三公里一００公尺處（該路段北向係
    二線道，僅有內、外二車道），乙○○為閃避自內側車道突然變換至外側車道之
    某不詳銀白色雅哥自小客車，因未採取必要之閃煞安全措施，先不慎失控駛向路
    肩，撞擊公路外側水泥護欄後，往內拖行約八十公尺，適有陳技榮駕駛車號ＫＰ
    —七六０號黃色貨櫃曳引車後掛車號ＶＺ—九六尾車，上載綠色長榮公司貨櫃一
    只，總重三十五公噸，跟隨在乙○○貨櫃車後方外側車道，原應注意大型汽車行
    駛高速公路，時速為七十公里至八十公里時，前後兩車應分別保持五十公尺至六
    十公尺之安全距離，竟疏未保持適當車距及注意車前狀況；又恰有甲○○駕駛車
    號ＸＰ—三四七號綠色貨櫃曳引車後掛車號ＱＹ—Ｙ８尾車，上載藍色空貨櫃一
    只，總重十七公噸，為超越陳技榮之貨櫃車，在內側車道以八十五公里時速同向
    行駛至陳技榮所駕駛貨櫃車之相對位置，當乙○○所駕駛載有二只貨櫃之體積龐
    大貨櫃車，擦撞路邊護欄後往左側外側車道拉回時，駕駛上開大貨車行駛於後方
    外側車道之陳技榮在慣性及重力雙重作用且未保持安全車距之情況下，無法及時
    煞停而繼續往前撞及乙○○車頭左方側面，乙○○所駕大貨車因先撞及路邊護欄
    又遭在外側車道之陳技榮及在內側車道之甲○○相繼推撞，藍色車頭遂與後掛尾
    車脫離，並使尾車所載貨櫃翻覆壓毀乙○○之車頭，陳技榮及甲○○所駕大貨車
    車頭則進一步推撞乙○○大貨車所載綠色貨櫃底部致其黃色及綠色車頭全毀，分
    別導致致甲○○受有下腹部挫傷、右下肢撕裂傷及擦挫傷、頭部外傷腦震盪、右
    手、左手背、左下腿、左足挫擦傷之傷害，陳技榮則因胸腹部部外傷、內出血，
    送醫不治，於同日上午七時三十七分死亡。
二、案經國道公路警察局第五警察隊報告及被害人甲○○訴由台灣高雄地方法院檢察
    署檢察官偵查起訴。
      理  由
一、訊據被告乙○○對於右揭時、地因駕車不慎發生車禍，致告訴人甲○○受傷、被
    害人陳技榮死亡等情均坦承不諱，並繪有當時車輛行進方向相對位置圖附卷可稽
    （見九十年度相字第一四二０號卷），且有內政部警政署國道公路警察局道路交
    通事故調查報告表、現場及車輛照片共四十四張、高速公路岡山收費站南向地磅
    車輛超載資料及處理紀錄表在卷可稽，而告訴人甲○○因本件車禍，受有下腹部
    挫傷、右下肢撕裂傷及擦挫傷、頭部外傷腦震盪、右手、左手背、左下腿、左足
    挫擦傷等傷害之事實，經告訴人甲○○提出高新醫院、大東醫院診斷證明書影本
    在卷為憑；被害人陳技榮因本件車禍，致受有胸腹部外傷及胸腹部內出血而死亡
    之事實，則經臺灣高雄地方法院檢察署檢察官督同法醫師相驗明確，並有勘驗筆
    錄、相驗屍體證明書、驗斷書各一份在相驗卷可佐。
二、按車輛行駛時，駕駛人應注意車前狀況及兩車併行之間隔，並隨時採取必要之安
    全措施，道路交通安全規則第九十四條第三項定有明文；而大型汽車行駛高速公
    路，前後二兩車間之行車距離，在正常天候狀況下，時速七十公里、八十公里、
    九十公里時，應分別保持五十公尺、六十公尺及七十公尺之安全距離，高速公路
    交通管制規則第六條第一項亦有明文。被告既已領有駕駛執照，其駕車自應注意
    上述道路交通安全規定，且依當時情狀，並無不能注意之情事，竟疏未注意，在
    發現前方變換車道之車輛時，未採取必要而適當之閃煞安全措施，其顯有過失；
    而被害人陳技榮亦考領有大型車駕駛執照，並以駕駛大貨車為業，亦無不知上開
    規定之理，依現場照片及內政部警政署國道公路警察局道路交通事故調查報告表
    所顯示之三車相對位置及撞擊情形，亦足見其疏未保持安全車距，並注意車前狀
    況，對於本件車禍事故之發生亦與有過失。本案經送台灣省高屏澎區車輛行車事
    故鑑定委員會及台灣省車輛行車事故覆議鑑定委員會覆議結果，雖均認「被告乙
    ○○駕駛貨櫃車失控撞及護欄橫於車道，為本件肇事原因，陳技榮與甲○○各駕
    營大貨車無肇事因素。」等情，有前開委員會鑑定意見書及公函附卷可參，然前
    開鑑定意見漏未參酌被告失控撞擊路邊護欄後拉回外側車道，始與被害人陳技榮
    發生撞擊等情，而依常理判斷，被告車速於撞及護欄後必因摩擦力而減慢，由現
    場照片觀之，被告所駕車輛既係遭被害人自左側撞及且停止於被害人陳技榮之大
    貨車前方，則被告於擦撞護欄前應係行駛於被害人陳技榮前方甚明。而被害人陳
    技榮因煞車不及撞及自路肩拉回之被告大貨車，依經驗法則推論，亦顯有疏未保
    持安全距離之情，是前開鑑定及覆議意見認陳技榮無肇事因素一節，為本院所不
    採。但告訴人甲○○與被告系行駛在不同車道，告訴人行駛在內側車道，當時之
    時速為八十五公里，並未超速，且其與被告、被害人陳技榮均非同車道，參以當
    時告訴人雖欲超車，然尚未超車，其車前距離不遠處又無任何車輛，故其並無與
    前車未保持安全距離可言，因而告訴人甲○○於本件車禍並無過失，本院亦認同
    上開台灣省高屏澎區車輛行車事故鑑定委員會及台灣省車輛行車事故覆議鑑定委
    員會覆議結果。告訴人甲○○及被害人陳技榮因本件車禍事故而分別受傷及死亡
    之結果，與被告之過失行為間顯有相當之因果關係。綜上所述，本件事證已臻明
    確，被告業務過失致死、業務過失致傷害犯行，均堪認定。
三、被告乙○○考領有大型車駕駛執照，並以駕駛大貨車為業，係從事駕駛業務之人
    ，核被告所為，係犯刑法第二百八十四條第二項前段業務過失傷害罪及第二百七
    十六條第二項之業務過失致人於死罪。被告一過失駕車行為，導致告訴人甲○○
    、被害人陳技榮分別受傷及死亡，同時觸犯上開二罪名，係想像競合犯，應依刑
    法第五十五條之規定，從一重之業務過失致死罪處斷。
四、原審以被告罪證明確，因予論罪科刑，固非無見；惟查：告訴人甲○○行駛在內
    側車道，被告行駛在外側車道，二人所行駛之車道並不相同，因此並無保持前後
    安全距離之可言，原審認告訴人甲○○行駛在內側車道以八十五公里時速同向行
    駛，疏未注意前後兩車須保持約六十五公尺之安全距離，亦疏未保持適當車距及
    注意車前狀況，亦與有過失，尚有未洽。檢察官上訴意旨，執此指摘原判決不當
    ，為有理由，自應由本院將原判決予以撤銷改判。爰審酌被告曾八十八年間因過
    失致死案件，經臺灣台南地方法院判處有期徒刑一年六月，緩刑四年確定，有該
    判決書、台灣高等法院被告全國前案紀錄表、台灣高雄地方法院檢察署刑案資料
    查註紀錄表各一份在卷可參，其仍不知警惕，謹慎駕車，復於緩刑期內駕車肇事
    致人死傷，被告就本件車禍發生之過失程度，被害人陳技榮亦應負部分之過失責
    任，及被告事發後已與被害人陳技榮之家屬丙○○達成民事和解，有和解書一份
    在卷可參，並經證人丙○○到庭證述明確，雖未與告訴人甲○○達成民事和解，
    然告訴人甲○○於本院調查時已當庭表示不願再追究等一切情狀，仍量處有期徒
    刑五月，並諭知如易科罰金之折算標準。
據上論斷，應依刑事訴訟法第三百六十九條第一項前段、第三百六十四條、第二百九
十九條第一項前段、刑法第二百七十六條第二項、第二百八十四條第二項前段、第五
十五條、第四十一條第一項前段、罰金罰鍰提高標準條例第一條前段、第二條，判決
如主文。
本案經檢察官方娜蓉到庭執行職務。
中    華    民    國      九十二      年      五      月     二十八   日
                              臺灣高等法院高雄分院刑事第二庭
                                  審判長法官  林正雄
                                        法官  張意聰
                                        法官  黃壽燕
右正本證明與原本無異。
如不服本判決應於收受本判決後十日內向本院提出上訴書狀，其未述上訴理由者，
並得於提起上訴後十日內向本院補提理由書狀（均須按他造當事人之人數附繕本)「
切勿逕送上級法院」。
                                      書記官  黃富美
中    華    民    國      九十二      年      五      月     二十八   日
附錄本判決論罪科刑法條：
刑法第二百七十六條
  因過失致人於死者，處二年以下有期徒刑、拘役或二千元以下罰金。
  從事業務之人，因業務上之過失犯前項之罪者，處五年以下有期徒刑或拘役，得併
  科三千元以下罰金。
刑法第二百八十四條
  因過失傷害人者，處六月以下有期徒刑、拘役或五百元以下罰金，致重傷者，處一
  年以下有期徒刑、拘役或五百元以下罰金。
  從事業務之人，因業務上之過失傷害人者，處一年以下有期徒刑、拘役或一千元以
  下罰金，致重傷者，處三年以下有期徒刑、拘役或二千元以下罰金。


司法院資訊處製作；財團法人民間司法改革基金會備份。
